【裁判字號】    99,易,1605
【裁判日期】    990930
【裁判案由】    毒品危害防制條例
【裁判全文】
臺灣板橋地方法院刑事判決              99年度易字第1605號
公  訴  人  臺灣板橋地方法院檢察署檢察官
被      告  黃韋翔
上列被告因違反毒品危害防制條例案件，經檢察官提起公訴（99
年度毒偵字第1552號），被告於本院準備程序進行中就被訴事實
為有罪之陳述，經本院告知簡式審判程序意旨，並聽取公訴人、
被告之意見後，本院裁定依簡式審判程序審理，判決如下：
    主  文                                              
黃韋翔施用第二級毒品，累犯，處有期徒刑肆月，如易科罰金，
以新臺幣壹仟元折算壹日。扣案第二級毒品甲基安非他命壹小包
（驗餘淨重零點零捌零捌公克及含微量甲基安非他命之包裝袋壹
個）沒收銷燬，扣案之已使用玻璃球貳個及塑膠吸管壹根均沒收
。
    事  實
一、黃韋翔前曾於民國89年間，因施用毒品案件，經本院少年法
    庭以裁定送觀察、勒戒後，認有繼續施用毒品傾向，再經本
    院裁定令入戒治處所施以強制戒治，嗣於89年11月2 日停止
    戒治所餘期間付保護管束，於90年6 月1 日保護管束期滿未
    經撤銷，視為強制戒治執行完畢，並經本院少年法庭以89年
    度少調字第2030號為不付審理裁定；於93年間，因施用毒品
    案件，經本院以94年度簡字第231 號判處有期徒刑4 月確定
    ；於96年間，因施用毒品案件，經本院以96年度易字第2536
    號判處有期徒刑5 月確定，其入監服刑，嗣於97 年5月16日
    縮刑期滿執行完畢（於本件構成累犯）。詎竟仍未戒除毒癮
    ，仍基於施用第二級毒品甲基安非他命之犯意，於99年2 月
    7 日晚上7 時許，在其友人位於臺北縣中和市○○路○ 段之
    住處內，將第二級毒品甲基安非他命置於玻璃球內用火燒烤
    吸聞所生煙霧之方式，施用第二級毒品甲基安非他命1 次。
    嗣於同日晚上8 時50分許，在同上市○○路與建八路口，為
    警查獲，並扣得甲基安非他命1 小包（淨重0.0810公克，取
    樣0.0002公克鑑定用罄，驗餘淨重0.0808公克及含微量甲基
    安非他命之包裝袋1 個）、已使用之玻璃球2 個及塑膠吸管
    1 根，且經採集其尿液送驗呈安非他命類陽性反應，始查悉
    上情。
二、案經臺北縣政府警察局中和第一分局移送臺灣板橋地方法院
    檢察署檢察官偵查起訴。
    理  由                                              
一、按除被告所犯為死刑、無期徒刑、最輕本刑為三年以上有期
    徒刑之罪或高等法院管轄第一審案件者外，於第一次審判期
    日前之準備程序進行中，被告先就被訴事實為有罪之陳述時
    ，審判長得告知被告簡式審判程序之旨，並聽取當事人、代
    理人、辯護人及輔佐人之意見後，裁定進行簡式審判程序，
    刑事訴訟法第273 條之1 第1 項定有明文。經核本件被告黃
    韋翔所犯係死刑、無期徒刑、最輕本刑為三年以上有期徒刑
    以外之罪，其於準備程序中就被訴之事實為有罪陳述，經法
    官告知簡式審判程序之旨，並聽取公訴人、被告之意見後，
    本院爰依首揭規定，合議裁定由受命法官獨任進行簡式審判
    程序，合先敘明。
二、上開犯罪事實，業據被告黃韋翔於警詢、偵查、本院準備程
    序及審理中自白不諱，並有為警查獲之第二級毒品甲基安非
    他命1 小包（淨重0.0810公克，取樣0.0002公克鑑定用罄，
    驗餘淨重0.0808公克）、已使用之玻璃球2 個及塑膠吸管1
    根扣案可證，復有扣案之第二級毒品甲基安非他命1 包及查
    扣過程之照片6 張附卷可參。又被告經警查獲後，於99年2
    月7 日，在臺北縣政府警察局中和第一分局中和派出所所採
    尿液，經送臺灣檢驗科技股份有限公司以酵素免疫分析法初
    驗及氣相層析質譜儀複驗，均呈安非他命類陽性反應，此有
    臺灣檢驗科技股份有限公司濫用藥物尿液檢驗報告1 紙在卷
    可稽。再者，上開扣案之白色透明結晶1 小包（淨重0.0810
    公克，取樣0.0002公克鑑定用罄，驗餘淨重0.0808公克）經
    送請交通部民用航空局航空醫務中心鑑定結果，該白色透明
    結晶1 小包含第二級毒品甲基安非他命成分，亦有交通部民
    用航空局航空醫務中心鑑定書1 紙在卷可按。綜上，足認被
    告自白與事實相符，本件事證明確，犯行洵堪認定。
三、又毒品危害防制條例於92年7 月9 日修正公佈，自93年1 月
    9 日施行，其中第20條、第23條將施用毒品之刑事處遇程式
    ，區分為「初犯」及「5 年內再犯」、「5 年後再犯」。依
    其立法理由之說明：「初犯」，經觀察、勒戒或強制戒治後
    ，應為不起訴處分或不付審理之裁定；經觀察、勒戒或強制
    戒治執行完畢釋放後，「5 年內再犯」者，因其再犯率甚高
    ，原實施之觀察、勒戒及強制戒治既已無法收其實效，爰依
    法追訴或裁定交付審理。至於經觀察、勒戒或強制戒治執行
    完畢釋放後，「5 年後再犯」者，前所實施之觀察、勒戒或
    強制戒治已足以遮斷其施用毒品之毒癮，為期自新及協助其
    斷除毒癮，仍適用「初犯」規定，先經觀察、勒戒或強制戒
    治之程式。從而，依修正後之規定，僅限於「初犯」及「5
    年後再犯」二種情形，始應先經觀察、勒戒或強制戒治程式
    。倘被告於5 年內已再犯，經依法追訴處罰，縱其第三次（
    或第三次以上）再度施用毒品之時間，在初犯經觀察、勒戒
    或強制戒治執行完畢釋放5 年以後，已不合於「5 年後再犯
    」之規定，且因已於「5 年內再犯」，顯見其再犯率甚高，
    原實施觀察、勒戒或強制戒治，已無法收其實效，即應依該
    條例第10條處罰（最高法院97年度第5 次刑庭會議決議意旨
    參照）。被告既有如犯罪事實欄所示觀察、勒戒、強制戒治
    及論罪科刑之前科，此有臺灣高等法院被告前案紀錄表1 份
    附卷可參，是被告本次再犯施用毒品犯行，依上揭說明，顯
    非5 年後再犯，即無再行觀察、勒戒或強制戒治之必要，揆
    諸前揭說明，仍應依法論科。
四、查甲基安非他命係毒品危害防制條例第2 條第2 項第2 款所
    稱之第二級毒品。核被告黃韋翔所為，係犯同條例第10條第
    2 項之施用第二級毒品罪。其施用第二級毒品前後，持有第
    二級毒品之低度行為，為施用之高度行為所吸收，不另論罪
    。被告前有如事實欄所述之犯罪科刑及執行情形，此有臺灣
    高等法院被告前案紀錄表1 份在卷可稽，其於有期徒刑執行
    完畢後，5 年以內再故意犯本罪，應依刑法第47條第1 項規
    定論以累犯，並加重其刑。爰審酌被告有如事實欄所述之施
    用毒品前科紀錄，經觀察勒戒、強制戒治執行完畢，並經判
    刑執行完畢，仍無法戒絕毒癮，再次漠視法令禁制而犯本罪
    ，惟其施用毒品所生危害，實以自戕身心健康為主，對於他
    人生命、身體、財產等法益，尚無明顯而重大之實害，兼衡
    其犯罪後坦承犯行之態度等一切情狀，量處如主文所示之刑
    ，並諭知易科罰金之折算標準。又扣案之第二級毒品甲基安
    非他命1 小包（淨重0.0810公克，取樣0.0002公克鑑定用罄
    ，驗餘淨重0.0808公克），係被告被當場查獲之第二級毒品
    ；又鑑定機關於鑑定時，雖將毒品與包裝分別秤重，然依鑑
    定機關之安非他命毒品純度定量分析鑑驗標準作業程序，係
    將包裝內之結晶體（安非他命）取出裝於該局毒品檢驗用袋
    中進行安非他命純度定量分析，包裝則呈空袋形狀，但仍留
    有極微量結晶體（安非他命）殘渣於塑膠袋中等情，則該包
    裝均並未與毒品完全析離；就本件毒品與包裝，均應依毒品
    危害防制條例第18條第1 項前段規定，諭知沒收銷燬之，又
    鑑定時經取樣鑑驗耗用之毒品，因已不存在，不得宣告沒收
    ，一併敘明。至扣案已使用之玻璃球2 個及塑膠吸管1 根，
    係被告所有供施用第二級毒品所用之物，業據被告供明在卷
    ，依刑法第38條第1 項第2 款之規定，宣告沒收。
據上論斷，應依刑事訴訟法第273 條之1 第1 項、第299 條第1
項前段，毒品危害防制條例第10條第2 項、第18條第1 項前段，
，刑法第11條前段、第47條第1 項、第41條第1 項前段、第38條
第1 項第2 款，判決如主文。
本案經檢察官簡志祥到庭執行職務。
中    華    民    國    99    年    9     月    30    日
                  刑事第一庭    法  官  連雅婷
以上正本證明與原本無異
如不服本判決應於送達後10日內向本院提出上訴狀
                                書記官  郭晉良

中    華    民    國    99    年    9     月    30    日
附錄本案論罪科刑法條全文：
毒品危害防制條例第10條
施用第二級毒品者，處 3 年以下有期徒刑。

司法院資訊處製作；財團法人民間司法改革基金會備份。
